臺灣士林地方法院刑事判決　　　　　　　　　　　　　九十二年度易字第六四七號
　　聲　請　人　臺灣士林地方法院檢察署檢察官
　　被　　　告　戊○○
右列被告因妨害名譽案件，經檢察官聲請簡易判決處刑（九十一年度偵字第一０一四
七號），本院士林簡易庭認為不宜以簡易判決處刑，移由本院依通常訴訟程序審判，
本院判決如左：
    主  文
戊○○公然侮辱人，處罰金參仟元，如易服勞役，以參佰元折算壹日。
    事  實
一、戊○○係案外人萬高之媳婦，乙○○為萬高之妹，戊○○與乙○○二人曾因萬高
    年老中風後之安置、監護等問題發生嫌隙，並曾經對簿公堂，民國九十一年四月
    十七日下午七時許，乙○○至台北市○○路三三三巷十二號四樓戊○○住處探望
    萬高，適戊○○自外返回，因該住處鐵門無法開啟，且見乙○○在其住處內，竟
    心生不滿，而在上址住處外之公寓樓梯間，多數人得出入之場所，以「不要臉」
    之言語辱罵乙○○。
二、案經告訴人乙○○訴請台灣士林地方法院檢察署檢察官偵查，聲請簡易判決處刑
    ，經本院改依通常程序審理。
    理  由
一、被告戊○○固坦承於上揭時地以「不要臉」之言詞辱罵等情，惟矢口否認有何妨
    害名譽之犯行，辯稱：那天有半個小時沒辦法開門，我只好請管區警員來幫忙，
    後來我先生也回來，我先生推擠我，我罵我先生「不要臉」，乙○○就很高興說
    我罵他，我罵「不要臉」是罵我先生，不是罵乙○○云云。經查：
  (一)右揭犯罪事實，業據告訴人乙○○於偵查及審理中指訴歷歷，又有北投分局員警
    工作紀錄簿記載：「其妻（按即被告）在樓梯口罵不要臉等字語」可稽，核與證
    人即到場處理之臺北市政府警察局北投分局警員甲○○於本院審理中證稱：「（
    問：工作記錄簿上所記載的內容，是你親眼親耳看到聽到？）答：他們在吵時我
    有聽到這幾句話，如果沒有根據我就不會寫這麼清楚。（問：雙方可以看得到對
    方？）答：有紗門，可以看到。（問：說『不要臉』這句話是外面的人對著裡面
    的人在罵？）答：是的，我確定。（問：外面的人就是戊○○？）答：沒錯。（
    問：當時與戊○○對罵的人是誰？）答：就是乙○○夫妻，我去處理，他們夫妻
    的態度還沒有那麼暴躁、激烈。聲音也不是可以外面聽到，是門外的人的聲音較
    大，外面的人可以聽到。」（參閱本院卷九十二年十二月三十日審判筆錄），及
    證人即告訴人配偶丙○○於偵查中結證的情形相符，又有前開工作紀錄簿在卷足
    憑，事證明確。
  (二)至於證人丁○○雖證稱：伊看到被告臉色蒼白，順勢拉被告去靠牆，力量有點大
    ，所以被告罵伊『不要臉』云云，且被告亦辯稱：因丁○○之推擠害伊撞到牆，
    差點從樓梯摔下去云云（均參閱本院卷九十二年十二月三十日審判筆錄），然證
    人丁○○係被告之夫，立場與被告一致，且被告當時懷孕近七個月，丁○○欲將
    被告拉開應甚為小心，竟會力道過大，還拉往牆壁並差點摔下樓梯，核與經驗法
    則有違，證人丁○○之證言應係迴護之詞，而被告所辯無非卸責之詞，均無可採
    。
  (三)綜上所述，本件被告有罵乙○○「不要臉」的事證明確，犯罪事實堪以認定，應
    依法論科。
二、按「不要臉」一語，客觀上已足以對他人之人格有所貶損，又按公然侮辱罪所謂
    之公然，係指不特定人或多數人得以共見共聞之狀態，本件行為地係在公寓樓梯
    間發生之事實，業據上述，而公寓乃集合式之住宅，住戶人數眾多，公寓樓梯間
    乃集合式住宅住戶出入之場所，不論本件行為當時，樓梯大門是否關閉，被告於
    公寓樓梯間對告訴人以「不要臉」辱罵，其間住戶自得以聽聞，被告侮辱行為之
    情狀核與「公然」之要件相符，核被告所為，係犯刑法第三百零九條第一項之公
    然侮辱罪。爰審酌被告與告訴人係親戚，不思和睦相處，及其犯罪動機、目的、
    手段，犯罪時所受之刺激及其品性、智識程度、犯罪所生之損害，以及犯罪後仍
    飾詞圖卸，尚無悔意等一切情狀，量處如主文所示之刑，並諭知易服勞役之折算
    標準。
三、本件聲請簡易判決處刑書意旨另指被告並罵告訴人乙○○「神經病」一語，惟綜
    觀全卷，無論告訴狀或告訴人之指述，均無涉被告罵其「神經病」之字句，被告
    亦否認其有罵告訴人「神經病」，證人丙○○在偵查中之證詞亦查無被告罵告訴
    人「神經病」之證述，而警員甲○○在本院審判中，本院問：「你聽到是罵不要
    臉，有無聽到罵神經病？」答：「我記不清楚」。問：「假如有罵神經病，你是
    否會在工作紀錄簿上面記載？」答：「假如是有罵的話，我會一併記載」等語，
    而觀諸臺北市政府警察局北投分局派出所員警工作紀錄簿影本，亦查無被告罵告
    訴人「神經病」之記載，凡此均無從認定被告有罵告訴人「神經病」之語句。雖
    被告丈夫在偵查中稱：「（檢察官問：四月十七日在你家住處門前，咸君有罵碧
    華？）那天我趕回家時，沈警員已經在場了，當時我太太很激動，雙手抓著鐵門
    ，一直大喊”開門、開門”我怕他動了胎氣，就用手把他推到旁邊，他很生氣就
    罵我”神經病、不要臉”之類的話」等語，惟此部分縱有涉及「神經病」之語句
    ，亦不能移植做為被告有對告訴人乙○○罵「神經病」之證據，此外又無其他事
    證足以證明被告有此部分犯行，惟此部分與已起訴罵「不要臉」認定有罪部分，
    係單純一罪關係，故不另為無罪之諭知，併此敘明。
據上論斷，應依刑事訴訟法第四百五十二條、第二百九十九條第一項前段，刑法第三
百零九條第一項、第四十二條第二項，罰金罰鍰提高標準條例第一條前段、第二條，
判決如主文。
本案經檢察官呂文忠到庭執行職務
中      華      民      國      九十三      年      一      月  十三    日
                                    臺灣士林地方法院刑事第一庭
                                        審判長法  官  林  清  吉
                                              法  官  楊  迺  伶
                                              法  官  陳  章  榮
右正本證明與原本無異。
如不服本判決，應於判決送達後十日內，向本院提出上訴狀。
                                              書記官  陳  美  月
中      華      民      國      九十三      年      一      月  十六    日
中華民國刑法第三百零九條
(公然侮辱罪)
公然侮辱人者，處拘役或三百元以下罰金。
以強暴犯前項之罪者，處一年以下有期徒刑、拘役或五百元以下罰金。
中華民國刑法第三百零九條
